臺灣臺北地方法院民事裁定　　　　　　　95年度家抗字第81號
抗　告　人　財政部國有財局臺灣北區辦事處宜蘭分處
法定代理人　甲○○
　　　　　　　　　　送達代收.
相　對　人　臺灣銀行羅東分行
法定代理人　乙○○
上列當事人間聲請指定遺產管理人事件，抗告人對於民國95年11
月27日本院95年度財管字第69號第一審裁定提起抗告，本院裁定
如下：
    主    文
原裁定廢棄。
指定陳枝凌（男，民國○○年○ 月○○日生，身分證統一編號：Ｚ000
000000號）為被繼承人丁○○（女，民國○○年○ 月○ 日生，身分
證統一編號：Ｚ000000000號，於民國90年10月22日死亡）之遺產
管理人。
准對被繼承人丁○○之繼承人為承認繼承之公示催告。
被繼承人丁○○之繼承人，應自前項公示催告最後登載新聞紙之
日起壹年內承認繼承，上述期限屆滿，無繼承人承認繼承時，被
繼承人丁○○之遺產，於清償債權，並交付遺贈物後，如有剩餘
即歸屬國庫。
聲請費用新臺幣壹仟元及抗告程序費用新臺幣壹仟元由被繼承人
丁○○之遺產負擔。
    理    由
一、相對人在原審以：其為丁○○之債權人，丁○○於民國90年
    10月22日死亡，因民法第1138條規定之各順序繼承人均拋棄
    其繼承權，經相對人依民法第1131條第1 項規定，通知被繼
    承人丁○○之配偶朱新中、子朱威任、母親楊蔡愛珠、胞兄
    楊明貴、楊忠振、胞妹楊真真、楊玲玲、胞弟楊豪順，於95
    年5 月26日召開親屬會議，惟楊豪順表示不願前來，楊忠振
    收件後未告知，楊蔡愛珠、楊明貴、楊真真、楊玲玲通知函
    因招領逾期退回。爰依法向原審聲請指定遺產管理人。經原
    審裁定指定抗告人為遺產管理人。
二、抗告意旨略以：被繼承人丁○○死亡前之最後住所為臺北市
    ○○路○ 段12巷51弄15之3 號，是相關證明文件之申請及權
    利義務關係發生地應大部分為臺北縣市，惟抗告人機關地址
    為宜蘭市○○路66號5 樓，倘擔任被繼承人丁○○之遺產管
    理人，無論是求證相關法律關係或申請證明文件，均須於臺
    北縣市為之，恐浪費行政資源。爰審酌地理位置較近、管轄
    範圍為大臺北地區之財政部國有財產局臺灣北區辦事處為當
    。
三、按抗告法院認抗告為有理由者，應廢棄原裁定，自為裁定，
    必要時得命原法院或審判長更為裁定（非訟事件法第46條準
    用民事訴訟法第436 條之1 第3 項準用第492 條第2 項規定
    參照）。
四、次按繼承開始時，繼承人之有無不明者，由親屬會議於1 個
    月內選定遺產管理人，並將繼承開始及選定遺產管理人之事
    由，向法院報明；親屬會議依前條規定為報明後，法院應依
    公示催告程序，定6 個月以上之期限，公告繼承人，命其於
    期限內承認繼承；又無親屬會議或親屬會議未於前條所定期
    限內選定遺產管理人者，利害關係人或檢察官，得聲請法院
    選任遺產管理人，並由法院依前項規定為公示催告，民法第
    1177條、第1178條分別定有明文。是繼承開始時，繼承人有
    無不明，而無親屬會議或親屬會議未於繼承開始時1 個月內
    選定遺產管理人者，利害關係人即得聲請法院選任遺產管理
    人，並不以先行召集親屬會議為法院選任遺產管理人前置程
    序之必要。
五、查被繼承人丁○○於90年10月22日死亡，其全體繼承人已均
    拋棄繼承，而相對人乃被繼承人丁○○之債權人，且於95年
    5 月12日，以利害關係人之身分，通知被繼承人丁○○之法
    定親屬會議成員母親楊蔡愛珠、胞兄楊明貴、楊忠振、胞妹
    楊真真、楊玲玲、胞弟楊豪順，於同年月26日召開被繼承人
    丁○○之親屬會議，惟屆時因無人到場而無法召開親屬會議
    以選定被繼承人丁○○之遺產管理人，此有放款借據、本院
    家事法庭90年12月17日、92年6 月19日通知、本院92年1 月
    29日函、繼承系統表、除戶戶籍謄本、戶籍謄本、通知書、
    掛號郵件收件回執在卷可稽，請經本院依職權調閱90年度繼
    字第801 號、91年度繼字第99號、91年度繼字第192 號、92
    年度繼字第458 號、94年度繼字第611 卷號民事卷核閱屬實
    。又本院查無被繼承人丁○○之親屬曾經召開親屬會議，或
    曾經議決被繼承人丁○○之遺產管理人，並依民法第1177條
    向本院報明之情形。是相對人自得以利害關係人之身分，聲
    請本院選定遺產管理人。
六、有關被繼承人丁○○遺產管理人之人選，原審固指定抗告人
    擔任之，然查：
（一）被繼承人丁○○之全體繼承人均拋棄繼承之情形，大多屬
      於遺債大於遺產之情形，抗告人、財政部國有財產局臺灣
      北區辦事處業已表明其不願擔任遺產管理人之意，此有財
      政部國有財產局臺灣北區辦事處於95年12月5 日函在卷足
      憑。再者，遺產管理人之職務在於編製遺產清冊、為保存
      遺產必要之處置、清償債權或交付遺贈物及遺產之移交等
      事務，當須對被繼承人丁○○之遺產及遺債事務有相當瞭
      解，而抗告人、財政部國有財產局臺灣北區辦事處既為公
      務機關，對於被繼承人丁○○之遺產及負債狀況所知應屬
      有限。此外，抗告人、財政部國有財產局臺灣北區辦事處
      為公務機關，依國有財產法之規定綜理國有財產事務，執
      行事務所需預算為全國人民納稅所得，若顯無遺產可歸屬
      國庫，自不宜選任抗告人、財政部國有財產局臺灣北區辦
      事處為遺產管理人，以避免其代管私人遺產之管理費用無
      法由被繼承人丁○○之遺產歸墊，導致利用全民資源負擔
      個人私務之支出，實不符社會公平原則。故抗告人、財政
      部國有財產局臺灣北區辦事處顯不適宜擔任被繼承人之遺
      產管理人。
（二）陳枝凌為國立政治大學會計碩士，現為日正聯合會計師事
      務所執業會計師、國立臺灣科技大學企管系講師、崇貿科
      技股份有限公司獨立監察人、寰波科技股份有限公司獨立
      監察人、中國民國會計師全國聯合會專業責任委員會委員
      、臺北市會計師公會會計審計委員會偉雲、臺灣省會計師
      公會稅制稅務委員會委員，經臺北市會計師公會推薦擔任
      本件遺產管理人，此有臺北市會計師公會95年12月27日函
      暨臺北市會計師公會會員學經歷表附卷可按。故陳枝凌當
      較公務機關更具適切擔任本件遺產管理人之資格及能力。
      爰選任陳枝凌擔任被繼承人丁○○之遺產管理人，並為無
      人承認繼承之公示催告。
（三）原審裁定指定抗告人為被繼承人丁○○之遺產管理人，於
      法不合。從而，抗告意旨指摘原裁定不當，求予廢棄改判
      ，為有理由，應予准許。爰予以廢棄原裁定，並改判如主
      文第2 項所示。
據上結論，本件抗告為有理由，爰裁定如主文。
中　　華　　民　　國　　96　　年　　1 　　月　　9 　　日
                    家事法庭審判長法  官  俞慧君
                                  法  官  李慈惠
                                  法  官  蔡惠如
上為正本係照原本作成
本裁定除以適用法規顯有錯誤為理由，並經本院許可外，不得再
抗告。
如提起再抗告，應於收受送達後10日內向本院提出再抗告狀，應
同時表明再抗告理由，且繳納再抗告費新臺幣1,000元。
中　　華　　民　　國　　96　　年　　1 　　月　　9 　　日
                                  書記官  陳俐妙
參考法條：
非訟事件法第45條：
抗告法院之裁定，以抗告不合法而駁回者，不得再為抗告。但得
向原法院提出異議。
前項異議，準用民事訴訟法第484 條第2項及第3項之規定。
除前2 項之情形外，對於抗告法院之裁定再為抗告，僅得以其適
用法規顯有錯誤為理由，並經原法院之許可者為限。
前項許可，以原裁定所涉及之法律見解具有原則上重要性者為限
。
民事訴訟法第436 條之3 第3 項、第4 項及第436 條之6 之規定
，於第3項之抗告準用之。
民事訴訟法第436條之3
對於簡易訴訟程序之第二審裁判，提起第三審上訴或抗告，須經
原裁判法院之許可。
前項許可，以訴訟事件所涉及之法律見解具有原則上之重要性者
為限。
第 1 項之上訴或抗告，為裁判之原法院認為應行許可者，應添具
意見書，
敘明合於前項規定之理由，逕將卷宗送最高法院；認為不應許可
者，應以裁定駁回其上訴或抗告。
前項裁定得逕向最高法院抗告。
民事訴訟法第436條之6
對於簡易訴訟程序之裁判，逕向最高法院提起上訴或抗告，經以
上訴或抗告無理由為駁回之裁判者，不得更以同一理由提起再審
之訴或聲請再審。
